臺灣彰化地方法院刑事裁定
111年度聲字第796號
聲明異議人  
即  受刑人  曾朝煌



上列聲明異議人即受刑人因公共危險案件，對於臺灣彰化地方檢
察署檢察官執行之指揮命令（111年度執字第2828號）聲明異議
，本院裁定如下：
    主  文
聲明異議駁回。
    理  由
一、聲明異議意旨略以：聲明異議人即受刑人曾朝煌(下稱受刑
    人)因犯不能安全駕駛動力交通工具罪，經本院判處有期徒
    刑6月確定，並由臺灣彰化地方檢察署（下稱彰化地檢署）
    檢察官以111年度執字第2828號案件執行，檢察官為不得易
    科罰金之處分。然受刑人此次所犯與前次犯行已間隔逾5年
    半；且此次係受友人邀請始食用摻有酒精之羊肉爐後駕車，
    並非受刑人自行喝酒後駕車；又受刑人身體欠佳，並自110
    年9月起持續戒除酒癮及情緒治療，不宜入監服刑；況受刑
    人為家中經濟支柱需維持家庭生計，負擔小孩學費等開銷，
    且須陪伴高齡父親爰依法聲明異議，請求准許受刑人易科罰
    金等語。
二、按受刑人或其法定代理人或配偶以檢察官執行之指揮為不當
    者，得向諭知該裁判之法院聲明異議，刑事訴訟法第484條
    定有明文。所謂諭知該裁判之法院，係指對被告之有罪判決
    ，於主文內宣示主刑、從刑之法院而言。所稱「檢察官執行
    之指揮不當」，係指檢察官有積極執行指揮之違法及其執行
    方法有不當等情形而言，即聲明異議之客體，應以檢察官執
    行之指揮為限（最高法院102年度台抗字第404號裁定意旨參
    照）。又按犯最重本刑為5年以下有期徒刑以下之刑之罪，
    而受6月以下有期徒刑或拘役之宣告者，得以新臺幣（下同
    ）1千元、2千元或3千元折算1日，易科罰金。但易科罰金，
    難收矯正之效或難以維持法秩序者，不在此限，刑法第41條
    第1項定有明文。準此，有期徒刑或拘役得易科罰金之案件
    ，法院所諭知者，僅係如易科罰金之折算標準而已，至於是
    否准予易科罰金，係賦予執行檢察官於執行之際，視個案具
    體情形，依前開法律規定裁量之權能，非謂受刑人受6個月
    以下有期徒刑或拘役之宣告時，執行檢察官即必然應准予易
    科罰金。又依刑事訴訟法第457條第1項前段規定，執行裁判
    由為裁判法院對應之檢察署檢察官指揮之。此得易科罰金案
    件之執行，檢察官原則上應准予易科罰金，至是否不准易科
    罰金，係由執行檢察官依刑法第41條第1項但書規定，舉符
    實且具體之事證以審酌受刑人是否有因易科罰金，「難收矯
    正之效或難以維持法秩序」之例外情形，而為決定。所謂「
    難收矯正之效」及「難以維持法秩序」，乃立法者賦與執行
    檢察官得依具體個案，考量犯罪特性、情節及受刑人個人特
    殊事由，審酌應否准予易刑處分之裁量權，檢察官就此項裁
    量權之行使，僅於發生裁量瑕疵之情況，法院始有介入審查
    之必要，倘檢察官之執行指揮，其程序上已給予受刑人就其
    個人特殊事由陳述意見之機會（包括在檢察官未傳喚受刑人
    ，或已傳喚受刑人但受刑人尚未到案前，受刑人先行提出易
    科罰金聲請等情形），實體上並已就包含受刑人所陳述關於
    其個人特殊事由在內之刑法第41條第1項但書或第4項所指情
    形予以衡酌考量，則難認其裁量權之行使有何違法或不當可
    言。易言之，執行檢察官就受刑人是否確因易科罰金或易服
    社會勞動，而有難收矯正之效，或難以維持法秩序之情事，
    有裁量判斷之權限，法院僅得審查檢察官裁量時其判斷之程
    序有無違背法令、事實認定有無錯誤、其審認之事實與刑法
    第41條第1項但書、第4項之裁量要件有無合理關連、有無逾
    越或超過法律規定之範圍等問題，原則上不宜自行代替檢察
    官判斷受刑人有無上開情事。倘執行檢察官經綜合評價、衡
    酌後，仍認受刑人有上開不適宜為易刑處分之情形，而為否
    准受刑人易科罰金或易服社會勞動之執行命令，則屬執行檢
    察官裁量權之合法行使範圍，自不得任意指為違法或不當（
    最高法院110年度台抗字第1188號裁定意旨參照）。　　
三、經查：
　㈠受刑人因犯不能安全駕駛動力交通工具罪，經本院以111年度
    交簡字第562號判決判處有期徒刑6月，如易科罰金，以新臺
    幣1,000元折算1日確定，有上開判決書、臺灣高等法院被告
    前案紀錄表在卷可稽。而前開判決確定後，移送彰化地檢署
    執行，檢察官遂依法通知受刑人於111年7月22日上午9時40
    分到署執行，受刑人並於111年7月8日具狀聲請易科罰金，
    並於111年7月22日屆期到場，經檢察官訊問並再給予受刑人
    陳述意見後，駁回受刑人易科罰金之聲請等情，業經本院調
    取彰化地檢署111年度執字第2828號執行卷核閱無誤。
　㈡受刑人因酒後駕車公共危險案件，於104年間，經法院判處有
    期徒刑2月，併科罰金2萬元確定；105年間，經法院判處有
    期徒刑4月確定，有期徒刑部分，均係易科罰金執行完畢，
    此有臺灣高等法院被告前案紀錄表可稽，可見受刑人有前開
    屢犯酒後駕車公共危險罪之事實，一再重複為酒後駕車之犯
    行，不知戒慎悔改，並曾受准予易科罰金2次之寬典，仍再
    為本件犯行，且本次犯行其吐氣酒精濃度竟高達每公升1.11
    毫克甚至高於前二次，並且肇事，所犯已非偶發性犯罪，易
    科罰金並不足以使受刑人心生警惕。又刑法第185條之3歷經
    108年間之修正，增訂酒駕再犯者肇事致人死傷之處罰，再
    於111年1月28日修正公布，同年月31日施行，修正提高酒後
    駕駛動力交通工具之法定刑上限，可見我國社會對於酒後駕
    車行為應予嚴懲具有高度共識，且立法者冀以加重處罰以圖
    嚇阻酒後駕車之目的。是以本案執行檢察官具體審核受刑人
    前案紀錄及本案犯罪情節後，行使其裁量權，以受刑人酒後
    駕車係第三犯，且本次酒後駕車肇事，認如不發監執行本案
    判決所宣告之有期徒刑，難收矯正之效及難以維持法秩序，
    而否准受刑人聲請易科罰金，應發監執行，難認有何違法或
    不當之處，亦無違法裁量或有裁量瑕疵之情形存在。
　㈢至於受刑人所稱之身體狀況、需維持家庭生計等語，雖非全
    無令人同憫之處，但與執行檢察官審酌聲明異議人有無「難
    收矯正之效或難以維持法秩序」之事由尚無必然關聯，受刑
    人仍得綜合具體個案之各項因素為斷，而檢察官就此部分裁
    量權之行使既無違法或不當之處，已如前述，自不得單以此
    部分個人或家庭因素任意指摘檢察官之執行指揮為違法。故
    受刑人以上開事由指摘檢察官執行違法、不當，請求撤銷檢
    察官執行指揮命令並准予易科罰金，為無理由，應予駁回。
四、依刑事訴訟法第486條，裁定如主文。
中　　華　　民　　國　　111 　年　　9 　　月　　2　　日
                   刑事第四庭　 法　官　許家偉
以上正本證明與原本無異。
如不服本裁定，應於裁定送達後5日內，向本院提出抗告狀。
中　　華　　民　　國　　111 　年　　9 　　月　　2 　　日
                                書記官  張良煜